臺灣高等法院刑事判決　　　　　　　　 96年度上易字第902號
上　訴　人
即　被　告　劉育宏
　　　（原名甲○○）
上列上訴人因誣告案件，不服臺灣士林地方法院95年度易字第14
44號，中華民國96年 2月26日第一審判決（起訴案號：臺灣士林
地方法院檢察署95年度偵字第8749號），提起上訴，本院判決如
下：
    主  文
上訴駁回。
    事實及理由
一、本案經本院審理結果，認第一審以上訴人即被告劉育宏（原
    名甲○○）犯刑法第171條第1項之未指定犯人誣告罪，判處
    有期徒刑肆月，並諭知如易科罰金以新台幣1,000元折算1日
    之折算標準，扣案之菜刀一把沒收，其認事用法及量刑均無
    不當，應予維持，並引用第一審判決書記載之事實、證據及
    理由（如附件）。
二、被告上訴意旨略以：伊負擔很重，請求從輕量刑云云，惟原
    審經審酌被告在本件自殘謊報遭強盜之前，原已向全球人壽
    保險股份有公司投保壽險附加傷害險及個人實支實付型傷害
    醫療險、向新光產險投保團體傷害險，嗣於95年 6月13日向
    新光產險加保傷害保險（含意外殘廢、醫療及住院日額給付
    ）、同年月14日向泰安產險投保個人責任保險（含傷害醫療
    給付及上肢體傷害加倍給付）、同年月15日向蘇黎世產險投
    保團體傷害保險（含意外殘廢、傷害醫療住院等給付），此
    有法務部 -保險犯罪防治通報資訊連結作業查詢結果（見原
    審卷第44 -45頁）、泰安產險個人責任保險單影本、保險費
    收據、保單說明書（影本見偵卷第49 -53頁）、蘇黎世團體
    傷害保險保險證、保險條款各1份（影本見偵卷第54-56頁）
    、新光團體傷害保險證、保險費收據各 2份、加保同意書、
    保險條款各1份（影本見偵卷第57-65頁）在卷可證，另被告
    案發時背負卡債，每月須償還31,315元債務，此有消費金融
    案件無擔保債務協商機制協議書影本 1份在卷可佐（見偵卷
    第42 -44頁），被告犯本案未指定犯人誣告罪，動機顯係負
    債累累為維持家計而冀圖詐領高額保險給付，其為此目的，
    持菜刀自殘，謊報遭強盜，使該管警察機關發動刑案偵查，
    大量使用警察資源，非但造成國家資源之浪費，亦使不特定
    人有受枉冤被列為犯罪嫌疑人之危險，所生損害非輕，併其
    品行、智識程度、生活狀況及犯罪遭識破後坦承犯行，態度
    尚稱良好等一切情狀，乃量處被告有期徒刑 4月，並諭知易
    科罰金之折算標準。已兼衡被告財務不佳及其犯罪手段、所
    生危害等事由，而為適當之量刑。被告上訴徒爭執原審適法
    裁量權之行使，為無理由，應予駁回。
三、據上論斷，應依刑事訴訟法第373條、第368條，判決如主文
    。
本案經檢察官王壬貴到庭執行職務。
中　　華　　民　　國　　96　　年　 　5　　月　　31　　日
　　　　　　　　　刑事第一庭審判長法　官  蔡  長  溪
　　　　　　　　　　　　　　　　  法　官  林  俊  益
　　　　　　　　　　　　　　　　  法　官  陳  春  秋
以上正本證明與原本無異。
不得上訴。
                                  書記官  李  家  敏
中　　華　　民　　國　　96　　年　　6 　　月　　1 　　日
附錄本案論罪科刑法條全文
中華民國刑法第171 條
未指定犯人，而向該管公務員誣告犯罪者，處1 年以下有期徒刑
、拘役或300 元以下罰金。
未指定犯人，而偽造、變造犯罪證據，或使用偽造、變造之犯罪
證據，致開始刑事訴訟程序者，亦同。
